【裁判字號】    89,再易,9
【裁判日期】    890717
【裁判案由】    聲請再審
【裁判全文】
臺灣板橋地方法院民事裁定  八十九年度再易字第九號
    聲  請  人  甲○
    訴訟代理人  黃文樹
    相  對  人  台灣自來水公司第十二區管理處
                            設台北縣新莊市○○路三二號
    法定代理人  林芳松      住.
右當事人間請求清償債務事件，聲請人對於中華民國八十九年二月二十九日本院八十
八年度小上字第一二號確定裁定聲請再審，本院裁定如左：
    主    文
聲請駁回。
聲請訴訟費用由聲請人負擔。
    理    由
一、聲請意旨略以：
  （一）聲請人已於八十八年十二月六日補充上訴理由，就聲請人於簡易庭中所提出
        之書證，否認其真正，併以第一審簡易判決違反民事訴訟法第四百六十八條
        「判決不適用法規或適用不當」及最高法院二十八年上字第二二五○號判例
        為理由，提起上訴，原審卻認聲請人僅就金額之多寡有爭執，未就原判決違
        背法令為具體指摘，顯然有違論理法則。
  （二）本件聲請人所提出之水費單據，並無水錶號碼，無從證明該水費單據所載之
        用水度數為聲請人所使用。原審未查明，或命相對人提出其他證據，即逕為
        判決聲請人負擔該筆水費，違反民事訴訟法第二百七十七條舉證責任分配原
        則，其判決顯然違背法令（最高法院六十年台再字第一七○號判例）。
  （三）又本件相對人對聲請人超收水費，經聲請人不斷申訴陳情，相對人之管運士
        張秋棕、業務員兼股長陳素蘋表示係由訴外人許天城偷用，且表示為聲請人
        更換新水錶，以杜紛爭之事實，有錄音帶為證，足以證明上開用水度數非聲
        請人所用，聲請人無須負擔此部分之費用，因聲請人不諳法律程序，未及時
        提出該項證據，如在原審提出必能受有利之裁判，是得依民事訴訟法第四百
        九十六條第一項第十三款之規定，聲請再審。
二、按提起再審之訴，應以訴狀表明再審理由及關於再審理由之證據，民事訴訟法第
    五百零一條第一項第四款定有明文。而主張原確定判決有民事訴訟法第四百九十
    六條第一項或第四百九十七條所列情形之一，其再審之訴之程式即為合法（最高
    法院四十六年度台抗字第一一五號判例意旨參照）。惟再審之訴顯無再審理由者
    ，得不經言詞辯論，以判決駁回之，為同法第五百零二條第二項所明定。又裁定
    已經確定，而有第四百九十六條第一項或第四百九十七條之情形者，得準用上開
    規定，聲請再審，同法第五百零七條亦有明文。本件再審之聲請，聲請人已以再
    審訴狀表明原確定裁定適用法規顯有錯誤，及發見未經斟酌之證物（即民事訴訟
    法第四百九十六條第一項第一款、第十三款之規定）為再審理由，形式上合於法
    定程式，本院自應進而就其再審之訴有無再審理由予以審究。
三、本件聲請人聲請再審，係指稱本院八十八年度小上字第十二號確定裁定有民事訴
    訟法第四百九十六條第一項第一款：「適用法規顯有錯誤者。」及同條項第十三
    款「當事人發見未經斟酌之證物或得使用該證物者。但以如經斟酌可受較有利益
    之裁判者為限」之情形。經查：
（一）按民事訴訟法第四百九十六條第一項第一款所謂適用法規顯有錯誤，乃指原確
      定判決所積極適用之法規，顯然不合於法律規定，或與司法院現尚有效及大法
      官會議之解釋，或最高法院現尚有效之判例，顯然違反者而言，不包括認定事
      實錯誤，取捨證據失當、及判決不備理由之情形在內（最高法院六十九年度台
      再字第一三一號、七十一年度台再字第二○九號裁判參照）。查本院八十八年
      度小上字第十二號確定裁定，係因聲請人就本院板橋簡易庭八十八年度板小第
      二七七號判決，主張有判決違背法令之情形，提起上訴，其上訴意旨略以：被
      上訴人（即相對人）提出之八十五年二、四、六月之水費單據並未載明水錶號
      碼，無從證明用水度數即為上訴人（即聲請人）所用，且上訴人對此所用度數
      曾多次質疑，並至被上訴人處查明，被上訴人亦無法提出合理說明，又被上訴
      人所提出之復用申請書，非上訴人所申請，上訴人否認其真正。本案被上訴人
      無法提出證物證明上訴人所用之水費，上訴人毋庸繳納，依最高法院二十八年
      台上字第二二五○號判例，原審判決違背法令云云。經本院合議庭審理後，於
      八十八年度小上字第一二號民事確定裁定理由中，已表明：依該小額訴訟程序
      第四百三十六條之二十五之規定，小額訴訟程序之上訴人，於上訴二審（即法
      律審）時，應以判決違背法令為據，同時上訴狀應載明原判決所違背之法令內
      容及具體內容；及依訴訟資料可認為原判決有違背法令之具體事實。從而，該
      當事人以該小額訴訟之原判決有違背法令而提起上訴時，其上訴狀理由就上開
      內容應有具體之指摘，並揭示該法規之條項及具體內容，如係成文法以外之法
      則，倘為司法院之解釋或判例，則應揭示該判解之字號及內容，如係該民事訴
      訟法第四百六十九條所規定之各款事由，則應揭示合於該條款之事實。否則其
      上訴狀理由如未依此項方法表明者，即難認為已對該原審判決之違背法令有具
      體之指摘。否則上訴人僅就原審取捨證據任加指摘，並未具體指摘原判決違背
      何等法規，其上訴難謂合法。此並有最高法院七十一年台上字第三一四號判例
      足憑。：：：查，被上訴人所提出之水費單據「上載上訴人姓名、地址」，且
      上訴人自承其就其所「使用度數」曾多次至被上訴人處質疑，顯見上訴人係就
      應給付被上訴人金額之多寡有所有爭執，揆諸前揭理由及最高法院判例所述，
      本件上訴人僅就原審「取捨證據」加以指摘，既未就原判決違背法令為具體指
      摘，而其所提訴訟資料復無從認該原判決有違背法令之具體事實。從而依該小
      額訴訟程序第四百三十六條之三十二規定，準用該法律審之同法第四百七十一
      條之規定，本件上訴人上訴狀即未「合法」表明本件上訴理由：：：等語，而
      裁定駁回其上訴，故該裁定理由已具體說明聲請人所提出之上訴，不符合小額
      訴訟之法定上訴要件之理由，並無適用法規顯有錯誤之情形。
（二）按民事訴訟法第四百九十六條第一項第十三款所謂當事人發見未經斟酌之證物
      或得使用該證物，係指前訴訟程序事實審言詞辯論終結前已存在之證物，因當
      事人不知有此致未經斟酌，現始知之；或雖知有此而不能使用，現始得使用者
      而言。本件聲請人主張另有錄音帶可為證據，該錄音帶係因聲請人不諳法律，
      致未能及時於原審提出云云，顯見該錄音帶證物雖前已存在，但並非聲請人所
      不知或不能使用，自不合於民事訴訟法第四百九十六條第一項第十三款之規定
      ，從而聲請人據以聲請再審，非有理由。
（三）綜上所述，本件聲請人以「原裁定適用法規顯有錯誤」及「發現未經斟酌之證
      物」聲請再審，顯無理由，爰不經言詞辯論，裁定駁回其聲請。
五、結論：本件再審之聲請為無理由，依民事訴訟法第五百零七條、第五百零二條第
    二項、第七十八條，裁定如主文。
中      華      民      國    八十九    年      七      月    十七      日
                                臺灣板橋地方法院民事第三庭
~B審判長法官 游婷麟
~B      法官 李君豪
~B      法官 白光華
右為正本係照原本作成。
本件不得抗告。
中      華      民      國    八十九    年      七      月    十七      日
~B法院書記官  李錦輝


司法院資訊處製作；財團法人民間司法改革基金會備份。
